【裁判字號】    97,交聲,612
【裁判日期】    970526
【裁判案由】    違反道路交通管理處罰條例聲明異議
【裁判全文】
臺灣桃園地方法院交通事件裁定         97年度交聲字第612號
原處分機關  交通部公路總局新竹區監理所
異  議  人  甲○○
即受處分人
上列異議人因違反道路交通管理處罰條例案件，不服原處分機關
交通部公路總局新竹區監理所中華民國97年3 月26日桃監裁罰字
第裁52-DB0000000號裁決，向本院聲明異議，本院裁定如下：
    主  文
原處分撤銷。
甲○○不罰。
    理  由
一、原處分意旨略以：異議人即受處分人甲○○駕駛車牌號碼LK
    -8815 號自用小客車，於民國97年2 月17日15時23分行經桃
    園縣大溪鎮○○路20號前，為桃園縣政府警察局大溪分局永
    福派出所員警，依道路交通管理處罰條例第53條第1 項「汽
    車駕駛人，行經有燈光號誌管制之交岔路口闖紅燈者」之規
    定，當場舉發並填掣桃警局交字第DB0000000 號違規通知單
    ，嗣異議人於應到案日期前提出申訴，經原處分機關函請舉
    發單位調查結果，仍認異議人確有上開違規行為，原處分機
    關於97年3 月26日桃監裁罰字第裁52-DB0000000號違反道路
    交通管理事件裁決書，以相同事由，裁處異議人罰鍰新臺幣
    （下同）2,700 元，並記違規點數3 點。
二、異議意旨略以：（一）當時大塞車，也是綠燈，伊等順車隊
    慢滑動，走過約20公尺左右，警察叫伊等停車，並開到旁邊
    照相，沒有說照相目的，伊等當時時速很慢，等於停車狀態
    ，怎麼會有5輛車連闖紅燈，不太可能，伊當時排第2台車，
    警察說，後面還有2、3台車要開罰，叫伊拿出證件說伊違規
    ，伊絕對沒有闖紅燈，怎要開罰？伊覺得不合理。（二）舉
    發通知單上並未填舉發單位、填單人、職名章，有不合理之
    感覺。（三）員警未盡疏導交通之責，只有開罰單之意圖等
    語。
三、按行政機關行使公權力，就特定具體之公法事件所為對外發
    生法律上效果之單方行政行為，皆屬行政處分，不因其用語
    、形式以及是否有後續行為或記載不得聲明不服之文字而有
    異。若行政機關以通知書名義製作，直接影響人民權利義務
    關係，且實際上已對外發生效力者，如以仍有後續處分行為
    ，或載有不得提起訴願，而視其為非行政處分，自與憲法保
    障人民訴願及訴訟權利之意旨不符，有大法官會議釋字第42
    3 號解釋文可資參照。又執行交通整理勤務警員舉發違反道
    路交通管理處罰條例所列之違規事實，係公務員基於職務上
    之權力，依法就特定之具體行為所為之單方行政行為，基於
    公務員為公法上行為具有公信力之原則，該單方行政行為通
    常被推定為真正，亦即若受通知人並未就值勤員警之舉發有
    誤提出確實證據以供調查，亦無任何證據足資證明有捏造事
    實違法取締之情事，則值勤員警本其維護交通秩序安全職責
    所為之舉發，應受到合法、正確之推定。再行為人接獲違反
    道路交通管理事件通知單後，應於15日內，到達指定處所聽
    候裁決，但行為人認為舉發之事實與違規情形相符者，得不
    經裁決，逕依各該條款罰鍰最低額，自動向指定之處所繳納
    結案，其不依通知所定限期前往指定處所聽候裁決，且未依
    規定期限陳述意見或提出陳述書者，處罰機關應於舉發違反
    道路交通管理事件通知單送達2 個月內依標準表逕行裁決之
    ，道路交通管理處罰條例第9 條、違反道路交通管理事件統
    一裁罰標準及處理細則第44條均定有明文。是以，值勤員警
    製單舉發違反道路交通管理處罰條例所列之違規事實，於通
    常情形下具有公信力，行為人可逕依處罰該違規事實之條款
    繳納罰款，如有不服亦必須就員警舉發有誤盡舉證責任，始
    能推翻其公信力，處罰機關亦係本於該所列之違規事實於法
    定處罰範圍內為裁決，該舉發顯已直接影響人民權利義務關
    係，並對外發生法律效果，自屬行政處分無疑，其縱以通知
    書名義製作，並記載後續由處罰機關裁決，揆諸前揭大法官
    會議解釋要旨，亦無礙於此認定，合先敘明。
四、經查，受處分人甲○○於97年2 月17日15時23分，駕駛車號
    LK-8815 之自小客車，行經桃園縣大溪鎮○○路20號前，因
    有「闖紅燈」違規行為，為警當場攔停舉發等情，業據證人
    即舉發員警藍功棋於本院調查時證述明確，並有桃園縣政府
    警察局桃警局交字第DB0000000 號舉發違反道路交通管理事
    件通知單、現場圖各1 紙；現場照片1 張在卷可稽，堪信為
    真實。惟依行政程序法第111 條規定：「行政處分有下列各
    款情形之一者，無效︰一、不能由書面處分中得知處分機關
    者。二、應以證書方式作成而未給予證書者。三、內容對任
    何人均屬不能實現者。四、所要求或許可之行為構成犯罪者
    。五、內容違背公共秩序、善良風俗者。六、未經授權而違
    背法規有關專屬管轄之規定或缺乏事務權限者。七、其他具
    有重大明顯之瑕疵者。」本條已將有瑕疵行政處分絕對無效
    之事項予以明定；而違反道路交通管理事件之處罰為一行政
    秩序罰，其對於違規之行為人所為之處罰，顯然影響行為人
    之權利義務，性質上亦固為負擔之行政處分，已如前述。觀
    諸本件交由異議人收受之舉發通知單，其上記載有駕駛人姓
    名、性別、地址、出生年月日、身分證統一編號、車牌號碼
    、車主姓名、車主地址、違規時間、違規地點、違規事實、
    應到案日期、舉發違反法條及應到案處所等資料甚詳，然就
    舉發單位、填單人職名章及主管職名章等欄位卻係空白未記
    載任何內容，且經證人即舉發員警藍功棋於本院調查時證述
    係伊當時疏忽未蓋到等語，足見此項疏漏將使受處分人於舉
    發當時尚無從知悉原舉發機關為何，此顯已嚴重影響行政處
    分之公信力，自屬行政程序法第111 條第1 款規定之行政處
    分無效之情形，至為灼然。是以，本件舉發通知單既屬無效
    之行政處分，則其上所記載之違規事實即失所附麗而不存在
    ，原處分機關以該無效之行政處分為依據，就違規事實對異
    議人作成之本件裁決處分，即有違誤，是異議人上開所辯，
    應屬有據而可採信。從而，原處分機關不察，逕對異議人為
    前述裁罰，即難認為有理由，應認異議人之異議為有理由，
    自應由本院將原處分機關所為之原處分撤銷，改諭知異議人
    不罰，以昭適法。
五、據上論斷，應依道路交通案件處理辦法第20條，裁定如主文
    。
中    華    民    國    97    年    5     月    26    日
                        交通法庭  法  官  羅國鴻
以上正本證明與原本無異。
如不服本裁定，應於裁定送達後5 日內向本院提出抗告狀。
                                書記官  戴育萍
中    華    民    國    97    年    6     月    3     日


司法院資訊處製作；財團法人民間司法改革基金會備份。
